【裁判字號】    98,交聲,179
【裁判日期】    980204
【裁判案由】    交管條例聲異
【裁判全文】
臺灣板橋地方法院交通事件裁定         98年度交聲字第179號
原處分機關  交通部公路總局臺北區監理所
異  議  人
即受處分人  甲○○
上列受處分人即異議人因違反道路交通管理處罰條例案件，對於
交通部公路總局臺北區監理所民國98年1 月13日所為之北監自裁
字第裁40-CJ0000000號裁決處分，聲明異議，本院裁定如下：
    主    文
異議駁回。
    理    由
一、異議意旨略以：異議人即受處分人甲○○所有之6A-5026 號
    自小客車，為警於民國97年11月5 日中午12時44分許舉發違
    規停車之處所，實際上為張建興所有土地，係土城市公所於
    97年10月1 日擅自在該處劃設禁止臨時停車之紅線，已有不
    當；況且異議人當時係將車輛停放在紅線外，亦無違規情事
    ，爰請求撤銷原處分云云。
二、按禁止臨時停車線，用以指示禁止臨時停車路段，以劃設於
    道路緣石正面或頂面為原則，無緣石之道路得標繪於路面上
    ，距路面邊緣以30公分為度。本標線為紅色實線，禁止時間
    原則為全日24小時，道路交通標誌標線號誌設置規則第169
    條規定甚明。又設有禁止臨時停車標誌、標線處所不得臨時
    停車；汽車駕駛人停車時，在禁止臨時停車處所停車者，處
    新台幣（下同）600 元以上1,200 元以下罰鍰，道路交通安
    全規則第111 條第1 項第3 款、道路交通管理處罰條例第56
    條第1 項第1 款亦分別定有明文；經查：
  (一)異議人所有前開車輛，於上述時地，因「在禁止臨時停車處
    所停車」之違規事實，經舉發單位臺北縣政府警察局土城分
    局值勤員警拍照逕行舉發等情，有臺北縣政府警察局97年11
    月18日北縣警交字第CJ0000000 號舉發違反道路交通管理事
    件通知單1 份、違規停車舉發照片1 幀在卷可稽，堪信為真
    。
  (二)雖異議人辯稱當時車輛係停於紅線外云云。惟按道路交通標
    誌標線號誌設置規則第149 條第1 項第5 款規定：「紅實線
    ：設於路側，用以禁止臨時停車。」，而禁止臨時停車紅實
    線之設置，係為考量路段實際條件及行車安全確不適停車所
    繪設，目的在禁止所有車輛於繪設該類標線路段上之任何停
    車行為，故其禁止停車之效力係擴及標線之左右兩側至路權
    範圍為止，亦即基於道路交通標誌標線號誌設置規則第169
    條第1 項之立法意旨並求法律適用之一致性，於道路緣石正
    面或頂面、無緣石道路於路面邊緣30公分等處所劃設之禁止
    臨時停車紅實線，其禁止臨時停車路段除該標線以外之路幅
    ，係屬騎樓或人行道者，應依其相關規定舉發外，其禁停路
    段並無左右內外之分。查異議人車輛當時係一邊緊鄰路緣，
    一邊緊鄰紅線停放，有舉發照片1 幀可證，其停車處顯已在
    前述紅線禁止停車範圍內，並有害公眾通行，自屬違反禁止
    臨時停車標線之行為。
  (三)異議人另辯稱其停車處係屬私人土地云云。惟私有土地既成
    公眾通行之道路，如有公用地役關係存在，此項道路之土地
    即已成為他有公物之公共用物，土地所有權人雖有所有權，
    但其所有權之行使應受限制，不得違反供公眾通行之目的，
    故其停車收費妨礙公眾通行者，仍可依法取締等情，已經交
    通部以76年11月14日交路（76）字第026017號函解釋在案；
    且道路主管機關本得於法令授權範圍內，基於權責對於各項
    行政行為為具體裁量、規劃，以求達成道路充分利用、維持
    交通秩序、保障道路使用人往來便利與安全之行政目的；是
    以，供公眾通行之公路、街道、巷衖，不論是否佔用私人土
    地，若有維護交通秩序與安全必要，經主管機關權衡並繪設
    禁止臨時停車紅色實線後，人民即有遵守義務，核與該禁止
    臨時停車處所是否係私人土地無涉。故異議人以停車處土地
    係私人所有，辯稱其行為非違法云云，亦非可採。
三、綜上，異議人既確有在禁止臨時停車處所停車之交通違規事
    實，原處分機關依道路交通管理處罰條例第56條第1項第1款
    規定，對異議人裁處罰鍰新臺幣900元，即無違誤；從而，
    本件異議人之聲明異議為無理由，應予駁回。
據上論斷，應依道路交通案件處理辦法第19條，裁定如主文。
中    華    民    國    98    年    2     月    4     日
                  交通法庭  法  官  洪珮婷
以上正本證明與原本無異。
如不服本裁定，應於裁定送達後5 日內向本院提出抗告狀。
                            書記官  陳永訓
中    華    民    國    98    年    2     月    4     日


司法院資訊處製作；財團法人民間司法改革基金會備份。
